【裁判字號】    98,易,1437
【裁判日期】    980629
【裁判案由】    詐欺
【裁判全文】
臺灣臺北地方法院刑事判決              98年度易字第1437號
公  訴  人  臺灣臺北地方法院檢察署檢察官
被      告  乙○○
選任辯護人  曾憲忠律師
上列被告因詐欺案件，經檢察官提起公訴（98年度偵字第8675號
、98年度偵字第9896號），被告於準備程序進行中就被訴事實為
有罪之陳述，經本院合議庭裁定改行簡式審判程序，判決如下：
    主  文
乙○○幫助意圖為自己不法之所有，以詐術使人將本人之物交付
，處拘役拾日，如易科罰金，以新臺幣壹仟元折算壹日。緩刑
貳年。
    事  實
一、乙○○明知其向臺北富邦商業銀行股份有限公司（下稱臺北
    富邦銀行）基和簡易型分行（設臺北市○○路○段172-1號1
    樓）申請之帳號000000000000號金融帳戶，及中華郵政股份
    有限公司臺北六張犁郵局（下稱六張犁郵局）申請之帳號00
    000000000000號金融帳戶，係金融機構供其個人金融存提款
    項使用，並可預見提供該等帳戶予他人使用，將可能幫助他
    人遂行財產犯罪，詎仍不違其本意，而基於幫助犯意，於民
    國97年11月25日12時許，在臺北市○○區○○路二段上某統
    一超商，將該金融帳戶之提款卡、密碼等，以「宅急便」快
    遞之方式，交付予自稱「陳慶原」之某真實姓名年籍不詳成
    年男子。嗣該男子所屬詐欺集團之成員即意圖為自己不法所
    有而為下列行為：
 (一) 於97年11月28日11時30分許，以電話佯稱係匯豐銀行「陳經
    理」，告知甲○○可向其辦理新臺幣（以下同）30萬元之信
    用貸款，惟需先匯手續費用予銀行，使甲○○因而陷於錯誤
    ，依指示於97年11月28日12時1分及同日13時4分許，分別匯
    款1萬元及2萬6200元至乙○○上開台北富邦銀行基和簡易型
    分行帳戶內，嗣於同日14時47分、49分分別匯款1萬3800元
    、3萬元至乙○○上開六張犁郵局帳戶內。
 (二) 於97年12月2日10許，撥打電話予陳仲燦，佯稱係陳某友人
    「美惠」，因有急需要調錢使用，使陳仲燦因而陷於錯誤，
    依指示於97年12月2日11時許，匯款12萬元至乙○○上開台
    北富邦銀行基和簡易型分行帳戶內。
 (三) 嗣經甲○○及陳仲燦發覺有異，報警究辦，始查獲上情。
二、案經臺北市政府警察局大安分局報告暨臺南縣警察局歸仁分
    局報告臺灣臺南地方法院檢察署呈請臺灣高等法院檢察署檢
    察長令轉臺灣臺北地方法院檢察署檢察官查起訴，乙○○於
    準備程序進行中就被訴事實為有罪之陳述，經合議庭裁定改
    行簡式審判程序。
    理  由
一、前揭事實，業據被告乙○○迭於本院準備程序中及審理時坦
    承不諱（見本院卷第12頁至第17頁），並經證人即告訴人甲
    ○○、陳仲燦迭於警詢時之證述綦詳（見臺灣臺北地方法院
    檢察署《下稱臺北地檢署》98年度偵字第8675號卷第6頁至
    第7頁反面、臺北縣警察局歸仁分局刑案偵查卷第5頁至第6
    頁），且有臺北富邦銀行基河簡易型分行函及所附被告上開
    臺北富邦銀行帳戶之開戶資料、交易明細，中華郵政股份有
    限公司臺北郵局函及所附被告上開六張犁郵局帳戶開戶資料
    、交易明細資料，臺北富邦銀行ＡＴＭ交易明細表2張、郵
    政自動櫃員機交易明細表、郵政國內匯款執據，宅急便送貨
    單等件（見臺北地檢署98年度偵字第8675號卷第27頁至第38
    頁、第84頁、第86頁至第87頁、第90頁至第9頁）附卷可稽
    ，本件事證明確，被告犯行洵堪認定，應予依法論科。
二、按刑法上之幫助犯，係對於犯罪與正犯有共同之認識，而以
    幫助之意思，對於正犯資以助力，而未參與實施犯罪之行為
    者而言，有最高法院88年度臺上字第1270號判決意旨可資參
    照。是以，如未參與實施犯罪構成要件之行為，且係出於幫
    助之意思提供助力，即屬幫助犯，而非共同正犯。查被告係
    將上開帳戶存摺、提款卡、密碼等物交付予真實姓名年籍不
    詳自稱「陳慶原」之成年人，該成年人所屬之不法詐騙集團
    份子利用被告之幫助意圖為自己不法之所有，施用詐術使告
    訴人甲○○、陳仲燦陷於錯誤，而分別匯款至被告所提供之
    前開帳戶內，是被告所為係參與詐欺罪構成要件以外之行為
    ，且在無證據證明被告係以正犯而非以幫助犯之犯意參與犯
    罪之情形下，應認其所為係幫助犯而非正犯行為。核被告所
    為，係犯刑法第339條第1項、第30條第1項之詐欺取財罪之
    幫助犯。被告係以一交付上開二帳戶存摺、提款卡、密碼等
    資料予他人之行為，幫助不法詐騙集團份子侵害被害人甲○
    ○、陳仲燦等2人之財產法益，故係一行為觸犯數罪名，為
    想像競合犯，應依刑法第55條規定，從一重處斷。又被告係
    幫助他人犯前開罪名，爰依刑法第30條第2項之規定，按正
    犯之刑減輕之。爰審酌被告前未曾因故意犯罪受有期徒刑以
    上刑之宣告，有臺灣高等法院被告前案紀錄表一份在卷可稽
    ，素行良好，然其身為智慮健全之成年人，竟不顧政府近來
    為查緝犯罪，大力宣導民眾勿因出售、出借帳戶或提供資料
    因而成為犯罪集團之幫兇，竟任意將其帳戶交付與真實姓名
    年籍不詳自稱「陳慶原」之成年人，提供不法詐騙集團份子
    使用，危害社會治安及金融交易安全，徒增被害人尋求救濟
    之困難，使犯罪追查趨於複雜，且本件被害人甲○○、陳仲
    燦所受損害非微，然衡諸被告應係一時失慮，始提供上開帳
    戶資料，尚非主導詐騙之人，犯後復坦承犯行，態度良好等
    一切情狀，量處如主文所示之刑，並諭知易科罰金之折算標
    準。末查，被告前未曾受有期徒刑以上刑之宣告，已如前述
    ，其因一時失慮，偶罹刑典，其經此偵審程序及刑之宣告後
    ，當能知所警惕而無再犯之虞，又其於犯罪後業已另行捐款
    3萬元予「財團法人犯罪被害人保護協會臺灣臺北分會」之
    公益團體，有匯款單1份存卷可參，是本院認所宣告之刑以
    暫不執行為適當，爰依刑法第74條第1項第1款之規定宣告緩
    刑2年，用啟自新。
據上論斷，應依刑事訴訟法第273條之1第1項、第299條第1項前
段，刑法第339條第1項、第30條第1項前段、第2項、第55條、第
41條第1項前段、第74條第1項第1款，刑法施行法第1條之1第1項
、第2項前段，判決如主文。
本案經檢察官賴秋萍到庭執行職務。
中    華    民    國    九十八  年  六    月  二十九  日
                  刑事第五庭    法  官  鄭昱仁
上正本證明與原本無異。
如不服本判決應於收受送達後10日內向本院提出上訴書狀，並應
敘述具體理由；其未敘述上訴理由者，應於上訴期間屆滿後20日
內向本院補提理由書（均須按他造當事人之人數附繕本）「切勿
逕送上級法院」。告訴人或被害人如對於本判決不服者，應具備
理由請求檢察官上訴，其上訴期間之計算係以檢察官收受判決正
本之日期為準。
                                書記官  宋德華
中    華    民    國    九十八  年  六    月  二十九  日
附錄論罪科刑法條全文
中華民國刑法第339條（普通詐欺罪）
意圖為自己或第三人不法之所有，以詐術使人將本人或第三人之
物交付者，處5年以下有期徒刑、拘役或科或併科1千元以下罰金
。
以前項方法得財產上不法之利益或使第三人得之者，亦同。
前二項之未遂犯罰之。


司法院資訊處製作；財團法人民間司法改革基金會備份。
